【裁判字號】    97,簡,46
【裁判日期】    970624
【裁判案由】    就業服務法
【裁判全文】
臺中高等行政法院判決
                                     97年度簡字第00046號
原      告  宏翊國際事業有限公司
代  表  人  甲○○○
輔  佐  人  丙○○
被      告  臺中市政府
代  表  人  乙○○
訴訟代理人  丁○○
上列當事人間因就業服務法事件，原告不服行政院勞工委員會中
華民國97年2月1日勞訴字第0960028595號訴願決定，提起行政訴
訟。本院判決如下︰
    主  文
原告之訴駁回。
訴訟費用由原告負擔。
    事  實 及 理 由
一、事實概要：
    原告受雇主廖中明之委託辦理仲介業務，於民國（下同）94
    年8月12日所簽定之書面契約未載明外國人之遣返事宜，案
    經被告臺中市政府審查，認其違反就業服務法第40條第1款
    規定暨私立就業服務機構許可及管理辦法第20條第2項第5款
    規定，乃以96年9月7日府勞行字第09601991581號行政處分
    書，依同法第67條第1項規定處原告罰鍰新臺幣（下同）6萬
    元整。原告不服，向行政院勞工委員會提起訴願，遭駁回，
    遂提起本件行政訴訟。
二、本件原告主張：按行政程序法第9條規定：「行政機關就該
    管行政程序，應於當事人有利及不利之情形，一律注意。」
    原告於94年8月12日即與雇主廖中明依據就業服務法之規定
    簽定委任契約書，且該委任契約書亦曾提經被告看過，被告
    卻以「未與雇主簽訂契約」處分原告？被告並無其他積極證
    據，足以認定原告有上開犯行，逕自認定予以處分，實有疏
    失等情，並聲明求為判決撤銷訴願決定及原處分。
三、被告則以：
    依據就業服務法第40條第1款規定：「私立就業服務機構及
    其從業人員從事就業服務業務，不得有下列情事：一、辦理
    仲介業務，未依規定與雇主或求職人簽訂書面契約。」另依
    據私立就業服務機構許可及管理辦法第20條規定：「私立就
    業服務機構為雇主辦理聘僱外國人或香港或澳門居民、大陸
    地區人民在臺灣地區工作之申請許可、招募、引進、接續聘
    僱或管理事項前，應與雇主簽訂書面契約。辦理重新招募或
    聘僱時亦同。前項書面契約應載明下列事項：…五、外國人
    或香港或澳門居民、大陸地區人民之遣返、遞補、展延及管
    理事宜。」及就業服務法第67條第1項規定：「違反…第40
    條第1款…規定，處新臺幣6萬元以上30萬元以下罰鍰。」上
    開私立就業服務機構許可及管理辦法係依據就業服務法第34
    條第3項規定之授權所訂定之法規命令。而就業服務業務內
    容頗為繁雜，依社會一般通念，應具有相當之專業性，本件
    原告為一專業之人力仲介機構，對於就業服務業務及相關法
    令規定，自應較一般大眾熟稔，不得委為不知。查原告雖與
    雇主廖中明簽訂書面契約書，惟該簽約之內容卻未依「私立
    就業服務機構許可及管理辦法」第20條第2項第5款規定記載
    外國人遣返事宜，此有委任專辦申請手續契約書影本在卷可
    稽。原告與雇主所簽訂之書面契約未載明應記載事項（外勞
    遣返事宜），既有疏漏，難謂原告已依規定與雇主簽訂書面
    契約，其違章情事洵堪認定，按情節應注意能注意而不注意
    ，即有過失，應受處罰，原告雖為上開主張，原告之訴理由
    顯不可採，被告所為之處分，於法並無不合等語資為抗辯，
    並聲明求為判決駁回原告之訴。
四、兩造之爭點為原告從事就業服務業務，辦理仲介業務，是否
    未依規定與雇主簽訂書面契約。查原告主張辦理本件仲介業
    務，業於94年8月12日與雇主廖中明依就業服務法之規定簽
    定委任契約書，固據提出與廖中明所簽訂「委任專辦申請手
    續契約書」（見本院卷第22頁）為證，惟按就業服務法第40
    條第1款規定：「私立就業服務機構及其從業人員從事就業
    服務業務，不得有下列情事：一、辦理仲介業務，未依規定
    與雇主或求職人簽訂書面契約。」另依私立就業服務機構許
    可及管理辦法第20條規定：「私立就業服務機構為雇主辦理
    聘僱外國人或香港或澳門居民、大陸地區人民在臺灣地區工
    作之申請許可、招募、引進、接續聘僱或管理事項前，應與
    雇主簽訂書面契約。辦理重新招募或聘僱時亦同。前項書面
    契約應載明下列事項：…五、外國人或香港或澳門居民、大
    陸地區人民之遣返、遞補、展延及管理事宜。」上開私立就
    業服務機構許可及管理辦法係依據就業服務法第34條第3項
    規定之授權所訂定之法規命令，原告自有遵守之義務。原告
    雖主張契約內容無法就相關規定一一詳載，僅於契約書第1
    條載明，惟依原告所提契約書第1條載明係「本契約所指委
    任專辦申請手續服務，悉依民法及就業服務法。」（見同上
    揭），與依私立就業服務機構許可及管理辦法第20條規定：
    「私立就業服務機構為雇主辦理聘僱外國人或香港或澳門居
    民、大陸地區人民在臺灣地區工作之申請許可、招募、引進
    、接續聘僱或管理事項前，應與雇主簽訂書面契約。辦理重
    新招募或聘僱時亦同。前項書面契約應載明下列事項：…五
    、外國人或香港或澳門居民、大陸地區人民之遣返、遞補、
    展延及管理事宜。」並不相符。且原告雖主張契約內容無法
    就相關規定一一詳載，惟依原告所提契約第2條載明「乙方
    （指原告）提供項目：1.申請招募許可手續：…2.國內文件
    驗證手續：…3.國外文件驗證手續：…4.外國人入境後手續
    ：…」（見同上揭），如依原告之說法，既有契約第1條之
    約定，則第2條各該款之約定，豈非多餘？足見並非無法一
    一詳載。按行政院勞工委員會民國93年1月13日勞職外字第
    0930200197號令修正私立就業服務機構許可及管理辦法第20
    條第1項及第2項第5款即規定「私立就業服務機構為雇主辦
    理聘僱外國人或香港或澳門居民、大陸地區人民在臺灣地區
    工作之申請許可、招募、引進、接續聘僱或管理事項前，應
    與雇主簽訂書面契約。辦理重新招募或聘僱時亦同。前項書
    面契約應載明下列事項：…五、外國人或香港或澳門居民、
    大陸地區人民之遣返、遞補、展延及管理事宜。」原告為私
    立就業服務機構，實難委為不知，或時有更改而不予載明，
    原告主張被告認定事實不依證據及有違行政程序法第9條之
    規定云云，均無可採。從而原處分以原告違反就業服務法第
    40 條第1款規定，依同法第67條第1項規定，處6萬元罰鍰，
    核無違誤，訴願決定予以維持，亦無不合。原告訴請撤銷，
    核無理由，應予駁回。又本件為簡易案件，爰不經言詞辯論
    逕為判決，併此敘明。
據上論結，本件原告之訴為無理由，依行政訴訟法第233條第1項
、第236條、第195條第1項後段、第98條第1項前段，判決如主文
。
中    華    民    國    97    年    6    月    24    日
                臺中高等行政法院第三庭
                                法  官   王  茂  修
以上正本證明與原本無異。
如不服本判決，應於判決送達後20日內，以本訴訟事件所涉及之
法律見解具有原則性者，始得向本院提出上訴狀並表明上訴理由
，經最高行政法院許可，否則不得上訴；如於本判決宣示後送達
前提起上訴者，應於判決送達後20日內補提上訴理由書（均應依
對造人數提出繕本）。
中    華    民    國    97    年     6    月   24     日
                                書記官   陳  滿  麗


司法院資訊處製作；財團法人民間司法改革基金會備份。
